【裁判字號】    97,訴,2051
【裁判日期】    980706
【裁判案由】    確認區分有權人會議決議無效
【裁判全文】
臺灣臺中地方法院民事判決              97年度訴字第2051號
原  告  壬○○
被  告  辛○○
被  告  己○○
被  告  戊○○
被  告  丙○○
被  告  丁○○
被  告  庚○○
被  告  子○○
被  告  乙○○
被  告  甲○○
被  告  癸○○
前10人共同訴訟代理人
        許景鐿  律師
上列當事人間確認區分所有權人會議決議無效事件，本院於民國
98年6月22日言詞辯論終結，判決如下：
    主      文
原告之訴駁回。
訴訟費用由原告負擔。
    事實及理由
一、原告起訴主張：緣領袖天悅社區係由臺中市 (95）年府都使
    字第072900號及第073000號使用執照聯合組成，依據公寓大
    廈管理條例規定，每一使用執照必須設立一區分所有權人會
    議及管理委員會負責管理。詎起造人違反該項規定，於民國
    96年3月17日上午在該社區○○○道，召開領袖天悅社區區
    分所有權人會議，選任管理委員，由明新公寓大廈管理維護
    公司負責記錄。當天中午，將剛當選的管理委員區分為二，
    分別成立領袖天悅A區管理委員會和領袖天悅B區管理委員會
    ，A區管理委員會成立後，林偉克擔任該區的主任管理委員
    ，也是往後歷次領袖天悅社區區分所有權人會議召集人、主
    持人及領袖天悅社區管理委員會議會議召集人。由於明新公
    寓大廈管理維護公司遭新成立的A、B區管理委員會解聘，改
    由匯茂公寓大廈管理維護公司接任，以致該會議並未留下會
    議紀錄依法公告，也無區分所有權人參加會議簽到名冊等資
    料。新成立的領袖天悅A、B區管理委員會，於96年4月1日在
    三皇三家召開聯席會議，決議以「領袖天悅社區管理委員會
    」名義，由林偉克代表對外行文運作，嗣於96年4月14日召
    開領袖天悅A、B各區第一屆第一次臨時區分所有權人會議，
    補齊A、B各區第一屆第一次區分所有人會議紀錄、規約，和
    區分所有權人參加A、B各區第一屆第一次區分所有權人會議
    簽到名冊等資料，分別向臺中市北區區公所申請組織報備。
    原告因鑑於兩管理委員會無法獨立管理，需聯合管理運作，
    有違法之虞，乃向內政部陳請，臺中市政府於96年7月9日以
    府都管字第0960135448號函，退回A、B社區之管理委員會的
    管理組織申請報備案，並以「地下室車道共用出入口，及兩
    建照範圍之區分所有權人共同持分」為由，要求起造人重新
    召集兩建照範圍區分所有權人，成立區分所有權人會議及管
    理委員會，以決解兩管理委員會無法各自獨立管理的問題，
    同時儘速向主管機關申請管理組織報備。林偉克於96年7月
    20 日在三皇三家召開管理委員會，決議召開區分所有權人
    會議，對上開府都管字第0960135448號函做出回應，發出第
    一屆第二次區分所有權人會議通知公告，於96年8月11日在
    社區○○○道，由起造人代表張棟宇和主辦單位代表林偉克
    共同主持會議，會中，張棟宇提出臨時動議: (一)社區規約制
    訂案。(二)選舉第一屆管理委員決議: 仍按原各區委員任職至
    97年3 月31日止。下屆委員名額將為11名。由於「第一屆第
    二次區分所有權人會議」並非區分所有權人會議成立大會，
    故會議記錄與上開府都管字第0960135448號函旨不符，無法
    向主管機關申請管理組織報備，負責記錄的匯茂公寓大廈管
    理維護公司將該次會議紀錄，分別記錄成：(一)領袖天悅社區
    第一次區分所有權人會議紀錄，由主任委員林偉克簽署，並
    公告於社區公告欄上，矇騙區分所有權人，該次會議為第一
    次區分所有權人會議，非第一屆第二次區分所有權人會議。
    (二)領袖天悅社區九十六年度第一次區分所有權人會議紀錄，
    由起造人代表張棟宇簽署，並向臺中市政府申請報備。惟起
    造人並未召開第一屆第一次區分所有權人會議成立大會，並
    無法源依據可召開96年8月11日第一屆第二次會議，林偉克
    雖以96年8月11日召開「領袖天悅社區九十六年度第一次區
    分所有權人會議」申請報備，卻無該次會議法定程序及實際
    會議行為發生，請求(一)確認96年8月11日由張棟宇所簽署之
    報備之領袖天悅社區於96年度第一次區分所有權人會議決議
    及規約為偽書證；(二)確認領袖天悅社區於96年3月17日全區
    區分所有權人會議決議紀錄為偽書證。
二、被告則以：確認區分所有權人會議不存在，須以區分所有權
    人大會或是管理委員會為對象，並非以住戶個人為對象。系
    爭區分所有權人會議並非被告楊育英等十人組成，原告將被
    告十人列為確認區分所有權人會議不存在訴訟之被告，當事
    人顯不適格等語置辯，請求駁回原告之訴。
三、按當事人之適格為訴權存在要件之一，原告就為訴訟標的之
    法律關係如無訴訟實施權，當事人即非適格，其訴權存在之
    要件亦即不能認為具備，法院自應認其訴為無理由以判決予
    以駁回。又區分所有權人會議，是指區分所有權人為共同事
    務及涉及權利義務的相關事項，召集全體區分所有權人所舉
    行的會議，為公寓大廈住戶之最高意思表示機關，其性質與
    社團總會相似，則區分所有權人會議如有程序或決議內容上
    之瑕疵等問題時，自可類推適用民法第56條規定。而總會之
    召集程序或決議方法違反法令或章程時，社員得於決議後三
    個月內請求撤銷其決議，但出席社員，對於召集程序或決議
    方法未當場表示異議者不在此限；總會決議之內容違反法令
    或章程者無效，民法第56條定有明文。準此得請求法院撤銷
    總會決議或宣告決議無效者，僅限於「社員」，不具備社員
    身分者，縱與社員關係密切，或縱係受社員委託出席會議者
    ，嗣後亦不得以自己名義提起撤銷總會決議，此為當然之理
    ，否則，若社員對總會決議內容已無異議，或已喪失得請求
    撤銷決議之資格時，非社員之第三人猶得對總會之決議請求
    法院撤銷，將使社團之運作處於不安狀態。將民法第56條上
    開規範意旨援用於區分所有權人會議，則可提起撤銷會議決
    議或宣告其決議無效者，應僅限於區分所有權人，而依公寓
    大廈管理條例第34條第1項第7款之規定，區分所有權人會議
    決議事項之執行既屬管理委員會之權限，在會議決議是否有
    瑕疵發生爭執時，以管理委員會作為撤銷訴訟之被告，應未
    逾越其權限範圍，並可簡化訴訟流程，合乎訴訟經濟原則。
    依臺中市北區區公所於97年10月1日以公所民字第097001579
    4號檢送本院之「領袖天悅社區」全體區分所有權人名冊，
    該社區區分所有權人總數計有150人，原告、被告丙○○、
    庚○○、甲○○均非該社區區分所有權人，是原告既非「領
    袖天悅社區」區分所有權人，亦未以管理委員會為被告，依
    上開說明，即屬當事人不適格，應以判決駁回之。
四、綜上所述，原告既非「領袖天悅社區」區分所有權人，亦未
    以管理委員會為被告，即屬當事人不適格。從而，原告提起
    本件訴訟，確認(一)確認96年8月11日由張棟宇所簽署之報備
    之領袖天悅社區於96年度第一次區分所有權人會議決議及規
    約為偽書證；(二)確認領袖天悅社區於96年3月17日全區區分
    所有權人會議決議紀錄為偽書證，即屬無據，應予駁回。
據上論結，本件原告之訴為無理由，依民事訴訟法第78條，判決
如主文。
中    華    民    國    98    年    7     月    6     日
                  民事第一庭  法  官  劉正中
以上為正本係照原本作成。
如對本判決上訴，須於判決送達後20日內向本院提出上訴狀（須
附繕本）。
中    華    民    國    98    年    7     月    6     日
                              書記官  林素珍


司法院資訊處製作；財團法人民間司法改革基金會備份。
